臺灣高等法院臺中分院刑事裁定　
111年度抗字第500號

抗  告  人  臺灣臺中地方檢察署檢察官
受  刑  人  張永豪
上列抗告人因聲請定應執行之刑案件，不服臺灣臺中地方法院
中華民國111年4月25日裁定（111年度執聲字第897號）提起抗告
，本院裁定如下：
    主  文
原裁定撤銷，發回臺灣臺中地方法院。
    理  由
一、抗告意旨略以：本件受刑人張永豪（下稱受刑人）因附表編
    號1至5之竊盜罪，前業經臺灣臺中地方法院以111年度聲字
    第183號裁定定應執行刑為有期徒刑1年確定，此有全國刑案
    資料查証表在卷可按，原審於主文就受刑人所犯附表編號1
    至6之竊盜罪，於主文定其應執行刑為有期徒刑10月，已逾
    越內部界限即有期徒刑1年，即有不當等語。
二、按「裁判確定前犯數罪者，併合處罰之」、「數罪併罰，有
    2裁判以上者，依第51條之規定，定其應執行之刑」、「數
    罪併罰，分別宣告其罪之刑，依下列各款定其應執行者：…
    五、宣告多數有期徒刑者，於各刑中之最長期以上，各刑合
    併之刑期以下，定其刑期。但不得逾30年」，刑法第50條第
    1項前段、第53條、第51條第5款分別定有明文。再者，法律
    上屬於自由裁量之事項，有其外部性界限及內部性界限，並
    非概無拘束。依據法律之具體規定，法院應在其範圍選擇為
    適當之裁判者，為外部性界限；而法院為裁判時，應考量法
    律之目的，及法律秩序之理念所在者，為內部性界限。法院
    為裁判時，二者均不得有所踰越。在數罪併罰，有2裁判以
    上，定其應執行之刑時，固屬於法院自由裁量之事項，然仍
    應受前揭外部性界限及內部性界限之拘束（最高法院94年度
    台非字第233號判決意旨參照）。又數罪併罰之定應執行之
    刑，係出於刑罰經濟與責罰相當之考量，並非予以犯罪行為
    人或受刑人不當之利益，為一種特別的量刑過程，相較於刑
    法第57條所定科刑時應審酌之事項係對一般犯罪行為之裁量
    ，定應執行刑之宣告，乃對犯罪行為人本身及所犯各罪之總
    檢視，除應考量行為人所犯數罪反應出之人格特性，並應權
    衡審酌行為人之責任與整體刑法目的及相關刑事政策，在量
    刑權之法律拘束性原則下，依刑法第51條第5款之規定，採
    限制加重原則，以宣告各刑中之最長期為下限，各刑合併之
    刑期為上限，但最長不得逾30年，資為量刑自由裁量權之外
    部界限，並應受法秩序理念規範之比例原則、平等原則、責
    罰相當原則、重複評價禁止原則等自由裁量權之內部抽象價
    值要求界限之支配，使以輕重得宜，罰當其責，俾符合法律
    授與裁量權之目的，以區別數罪併罰與單純數罪之不同，兼
    顧刑罰衡平原則（最高法院100年度台抗字第314號裁定意旨
    參照）。
三、受刑人因犯竊盜6罪，經原審法院先後判處如附表所示之刑
    ，且均為得諭知易科罰金之罪，並已分別確定在案，茲檢察
    官聲請定其應執行之刑，原審審酌附表所示之犯行，均為竊
    盜案件，乃同一時期，相同類型、罪質及犯罪模式之犯行，
    併合處罰時其責任非難重複之程度相對較高，就訴訟實務而
    言，分別起訴、分別判決確定之案件，與在同一審理程序之
    數罪，經由單一判決所定之應執行刑，前者在嗣後另定應執
    行刑時，其刑度往往遠重於在同一訴訟程序所判決之應執行
    刑，對於被告之權益影響甚鉅，並考量修正後刑法刪除連續
    犯之規定，即採一罪一罰之刑事政策，為避免刑罰輕重失衡
    ，調和上開定應執行刑輕重之顯著差異等情，暨考量受刑人
    所竊得之機車均已實際發還予被害人，其所為法益之侵害與
    犯罪之結果，尚非惡性重大一節，本於恤刑之理念，自應酌
    定較低之應執行刑，方符首揭最高法院所揭櫫「內部界限」
    之意義。且以現行刑事訴訟法尚無法院於定應執行刑裁定前
    應予受刑人以言詞或書面陳述意見之機會之特別規定，以卷
    附所犯本件6罪之判決書及被告前案紀錄表等資料，已足為
    量刑裁量權之行使，不待受刑人之意見陳述，而定其應執行
    之刑為有期徒刑10月，並諭知易科罰金之折算標準。
四、經查：
　㈠受刑人因犯如附表所示各竊盜罪，因合於數罪併罰，原審於
    各宣告刑中之最長期（有期徒刑4月）以上，於附表編號1至
    6所示之刑期（有期徒刑4月、3月、3月、3月、2月、3月）
    等各刑合併之刑期（合計為有期徒刑1年6月）以下，而定其
    應執行之刑為有期徒刑10月，從形式上觀察，固未逾越刑法
    第51條第5款所定法律之外部性界限。然受刑人就附表編號1
    至5部分之犯行（共5罪）所處之有期徒刑4月、3月、3月、3
    月、2月，前經臺灣臺中地方法院以111年度聲字第183號裁
    定定其應執行刑為有期徒刑1年確定，有臺灣高等法院被告
    前案紀錄表可參。本件再因附表編號6部分所處有期徒刑3月
    與附表編號1至5部分所處有期徒刑（合計共6罪）再為更定
    應執行刑，所定刑期已低於前因如附表編號1至5所定應執行
    之刑之確定裁定。
　㈡原裁定意旨雖以數罪併罰之定應執行刑，其目的在將各罪及
    其宣告刑合併斟酌，進行充分而不過度之評價，透過重新裁
    量之刑罰填補受到侵害之社會規範秩序，而非單純執行累計
    宣告刑，以免處罰過苛，俾符罪責相當原則，為一種特別量
    刑過程。定應執行刑之實體裁定，與科刑判決有同一之效力
    ，經裁判酌定其應執行刑確定時，固生實質確定力。惟如因
    增加經另案判決確定合於數罪併罰之其他犯罪，或原定應執
    行刑之數罪中有部分犯罪，因非常上訴、再審程序而經撤銷
    改判，或有赦免、減刑等情形，致原裁判定刑之基礎已經變
    動，或其他客觀上有責罰顯不相當之特殊情形者，法院自不
    受原確定裁定實質確定力之拘束。重新審酌定其應執行刑之
    裁量，原則上應不受曾各次定其應執行刑的限制，惟所定之
    刑期，不得較重於前定之應執行刑加計後裁判宣告之刑或所
    定應執行刑之總和，自屬當然。但前已定應執行刑確定，有
    特殊情形者，應非合併他罪另定應執行刑最低下限的內部界
    限，尤其未及考量其他更多次犯罪的綜合判斷，而因分次加
    總顯不利於受刑人時，客觀上已有責罰顯不相當之情，應避
    免僅將前各次定應執行刑之內部界限相加，再予象徵性酌為
    加減後裁判之宣告刑而已。否則無從重新審查前各次所定其
    應執行刑，是否因累加反造成罪責不相當，以及綜合前各次
    定應執行刑是否適當，而與罪刑相當及罪責原則相符（最高
    法院111年度台抗字第405號裁定意旨參照）。惟如附表所示
    6件竊盜罪，係受刑人自109年12月至110年10月間所為，其
    於109年12月2日竊取被害人尤姿涵之機車、於110年9月3日
    竊取被害人王振哲之機車、110年9月20日竊取被害人蔡孟青
    之機車、於110年9月29日竊取被害人單桂英之機車及安全帽
    及竊取被害人呂振亨之機車、於110年10月9日竊取被害人張
    婉玉之機車及安全帽等情，有附表所示各該刑事判決在卷可
    憑。其中5件竊盜犯固多集中於110年9、10月間所為，惟受
    刑人所為係侵害他人之財產法益，被害人均不相同，此與原
    裁定所引用最高法院111年度台抗字第405號刑事裁定係以施
    用毒品犯行本質上高度成癮性、濫用性及生理耐藥性而具反
    覆、持續施用為常態，本質上屬自傷行為而為立論基礎（參
    見該案裁定理由二㈢）迥然有別，況就本案而言，實難認有
    何特殊原因，認為受刑人就所犯附表編號1至6各罪所處之刑
    之執行刑，應低於前確定裁定所定附表編號1至5部分之執行
    刑始屬罪刑相當可言。原裁定所定應執行刑，難認符合罪刑
    相當原則，其裁量之行使，未足認此與維護公平正義、法律
    秩序理念及目的相符。
　㈢綜上，檢察官提起抗告指摘原裁定不當，為有理由，是應由
    本院將原裁定撤銷，且為兼顧受刑人之審級利益，發回原審
    法院更為適當之裁定。
五、應依刑事訴訟法第413條，裁定如主文。
中　　華　　民　　國　　111 　年　　5 　　月　　30　　日
            刑事第十二庭   審判長法　官　張  國  忠
                                 法　官  李  雅  俐
                                 法　官  陳      葳
上列正本證明與原本無異。
不得再抗告。
　　　　　　　　　　　　　     　書記官  蔡  皓  凡 

中　　華　　民　　國　　111 　年　　5 　　月　　30　　日
               

附件：受刑人張永豪定應執行之刑案件一覽表
編           號  1 2 3 罪           名  竊盜 竊盜 竊盜 宣     告    刑  有期徒刑4月 有期徒刑3月 有期徒刑3月 犯   罪  日  期  110年10月9日 110年9月29日 110年9月3日 偵查（自訴）機關年度案號  臺中地檢110年度偵字第32302號 臺中地檢110年度速偵字第3764號 臺中地檢110年度速偵字第3449號 最後事實審 法        院 臺中地院 臺中地院 臺中地院  案        號 110年度簡字第1135號 110年度豐簡字第553號 110年度豐簡字第505號  判 決 日  期 110年10月26日 110年10月29日 110年10月13日 確定判決 法        院 臺中地院 臺中地院 臺中地院  案        號 110年度簡字第1135號 110年度豐簡字第553號 110年度豐簡字第505號  判決確定日期 110年11月16日 110年11月30日 110年11月30日 是否為得易科罰金或易服社會勞動之案件  是 是 是 備           註  臺中地檢110年度執字第13401號 臺中地檢110年度執字第14131號 臺中地檢111年度執字第116號   編號1至5定應執行有期徒刑1年（111年度執更字第842號）   

編           號  4 5 6 罪           名  竊盜 竊盜 竊盜 宣     告    刑  有期徒刑3月 有期徒刑2月 有期徒刑3月 犯   罪  日  期  109年12月2日 110年9月20日 110年9月29日 偵查（自訴）機關年度案號  臺中地檢110年度偵字第2541、30105號 臺中地檢110年度偵字第2541、30105號 臺中地檢110年度偵字第37822號 最後事實審 法        院 臺中地院 臺中地院 臺中地院  案        號 110年度易字第688、2015號 110年度易字第688、2015號 111年度豐簡字第68號  判 決 日  期 110年11月16日 110年11月16日 111年2月14日 確定判決 法        院 臺中地院 臺中地院 臺中地院  案        號 110年度易字第688、2015號 110年度易字第688、2015號 111年度豐簡字第68號  判決確定日期 110年12月14日 110年12月14日 111年3月16日 是否為得易科罰金或易服社會勞動之案件  是 是 是 備           註  臺中地檢111年度執字第199號 臺中地檢111年度執字第199號 臺中地檢111年度執字第4094號   編號1至5定應執行有期徒刑1年（111年度執更字第842號）